臺灣板橋地方法院刑事判決　　　　　　　　　　　　九十三年度簡上字第一七０號
　　上　訴　人　臺灣板橋地方法院檢察署檢察官
　　被　　　告　乙○○
右列上訴人因違反洗錢防制法案件，不服本院九十二年度簡字第三四○六號中華民國
九十三年二月四日第一審判決（聲請案號：九十二年度偵字第一九七七三號），提起
上訴，暨移送併案審理（臺灣板橋地方法院檢察署九十三年度偵字第五五二一號），
本院管轄之第二審合議庭判決如左：
    主  文
原判決撤銷。
乙○○連續幫助掩飾或隱匿因自己重大犯罪所得財物，處有期徒刑陸月，併科罰金新
臺幣壹萬元，有期徒刑如易科罰金，罰金如易服勞役，均以佰元折算壹日。所得財
物新臺幣貳仟元沒收，如全部或一部不能沒收時，以其財產抵償之。
    事  實
一、乙○○於民國（下同）九十二年九月間因見報紙刊登有收租存摺之分類廣告，遂
    以電話與真實姓名年籍不詳自稱「小張」之成年男子聯絡，對方稱願以新臺幣（
    下同）一千元之代價，向其收購銀行帳戶存摺、印章、金融卡及密碼，乙○○明
    知其提供自己帳戶予他人使用，可能幫助他人掩飾或隱匿該他人自己重大犯罪所
    得之財物，竟仍基於幫助他人洗錢之概括犯意，先於九十二年九月八日，至臺北
    縣三重市○○○路一三八號安泰商業銀行三重分行，開設帳號00000000
    0000號帳戶後，於九十二年九月十二日晚上七時許，在臺北縣三重市○○街
    與自強路五段口，將領得之上開帳戶存摺、印章、金融卡及密碼交付自稱「小張
    」之成年男子，並取得「小張」所交付之一千元代價；乙○○復又於九十二年九
    月十七日，至臺北縣蘆洲市○○路八○號一樓聯邦銀行蘆洲分行，開設帳號00
    0000000000號帳戶後，於九十二年九月二十日，在臺北縣三重市○○
    街與自強路五段口，再將領得之上開帳戶存摺、印章、金融卡及密碼交付自稱「
    小張」之成年男子，並又取得「小張」所交付之一千元代價。其後上開帳戶、金
    融卡、印章及密碼即流入「詐騙集團」使用，「詐騙集團」之某一真實姓名年籍
    不詳之成年男子即基於常業詐欺之犯意，於九十二年十月三日上午九時許，假冒
    健保局人員，以電話向甲○○詐稱有健保費可以退，請甲○○持金融卡至自動提
    款機依其指示操作即可領取，致使甲○○陷於錯誤，而依其指示操作自動提款機
    後，卻反將甲○○設於合作金庫銀行忠孝分行及土地銀行帳戶內之存款共計二十
    七萬九千五百二十六元，轉帳進入上開乙○○之聯邦銀行蘆洲分行帳戶內，「詐
    騙集團」人員隨即以金融卡及密碼自上開乙○○帳戶內將金錢提領一空。又於九
    十二年十二月間，「詐騙集團」在報紙刊登代辦貸款廣告，經楊秀萍依廣告所載
    之電話聯絡後，「詐騙集團」之某一真實姓名年籍不詳之成年男子即自稱為「王
    專員」，向楊秀萍詐稱可幫忙辦理貸款，但須先匯款繳交手續費，致使楊秀萍陷
    於錯誤，連續於九十二年十二月二十九日、九十三年一月十三日、九十三年一月
    十四日依其指示匯款多次，其中於九十三年一月十三日，即係依據「王專員」之
    指示匯款五萬五千元至上開乙○○安泰商業銀行三重分行帳戶內，「詐騙集團」
    成員隨即以金融卡及密碼自上開帳戶內將金額提領一空。嗣因甲○○、楊秀萍於
    轉帳匯款後，察覺受騙而報警處理，經警先後於九十二年十月二十七日下午三時
    三十分許，在臺北縣蘆洲市○○路八十號一樓聯邦銀行蘆洲分行、九十三年三月
    九日下午二時許，在臺北縣三重市○○○路一三八號安泰商業銀行三重分行內查
    獲乙○○，並查知上情。
二、案經臺北縣政府警察局蘆洲分局報請臺灣板橋地方法院檢察署檢察官偵查起訴及
    移送併辦。
    理  由
一、右開犯罪事實，業據被告於警詢、偵查及本院審理中均坦承不諱，並經證人甲○
    ○、楊秀萍於警詢中證述明確，且有郵局跨行匯款申請書、安泰商業銀行客戶存
    提紀錄查詢表、安泰商業銀行印鑑卡、聯邦銀行未登摺帳項查詢清單等件附卷可
    稽，是被告之自白與事實相符。本件事證明確，被告幫助洗錢之犯行堪為認定，
    應依法論科。
二、查本件「詐騙集團」之成員先購入人頭帳戶，再以訛稱健保局退費、刊登報紙廣
    告詐稱代辦貸款等方式，騙取被害人之信賴，藉金融機構自動櫃員機轉帳，於被
    害人轉帳後，旋即以金融卡領取詐得之財物，詐得財物金額非低，衡其犯罪手法
    ，顯係以詐騙為業，且其所得足資賴以為生，是屬詐欺罪之常業犯。被告提供金
    融帳戶，意在幫助掩飾、隱匿他人常業詐欺罪所得財物，核其所為係犯刑法第三
    十條、洗錢防制法第九條第一項之幫助掩飾或隱匿因自己重大犯罪所得財物罪。
    其連續二次提供帳戶之行為，時間緊接，所犯罪名相同，顯係出於概括犯意所為
    ，為連續犯，依刑法第五十六條規定以一罪論，並加重其刑。又其以幫助之意思
    ，從事構成要件外之行為，乃幫助犯，依刑法第三十條第二項規定，應按正犯之
    刑減輕之。又被告於偵查及本院審理時均自白犯罪，是應併依洗錢防制法第九條
    第五項後段規定，減輕其刑。被告同時有上述刑之加重及減輕事由，依法先加重
    後遞減輕之。
三、原審以被告犯行明確，依法論罪科刑，原非無見，惟查：（一）被告基於概括犯
    意，先於九十二年九月八日，至臺北縣三重市○○○路一三八號安泰商業銀行三
    重分行開設帳號000000000000號帳戶後，於九十二年九月十二日晚
    上七時許，在臺北縣三重市○○街與自強路五段口，將領得之上開帳戶存摺、印
    章、金融卡及密碼交付自稱「小張」之成年男子，並取得「小張」所交付之一千
    元代價，其後該帳戶遭詐騙集團成員用以詐騙楊秀萍之事實部分，原審未及審酌
    。（二）被告於偵查中自白知悉將帳戶提供他人，是要去做為違法事情，是犯法
    行為等語（見九十二度偵字第一九七七三號卷第二五頁背面、九十三年偵字第五
    五二一號卷第三十頁正面），顯已自白犯行，原審漏未依洗錢防制法第九條第五
    項後段規定，減輕其刑。是公訴人上訴指原判決不當，應認為有理由，應將原判
    決撤銷。爰審酌被告正值青壯，未思正職，竟貪圖私利，出售存摺予不法詐欺犯
    牟利，助長他人犯罪，非但增加被害人尋求救濟及治安機關查緝犯罪之困難，亦
    使不法詐欺犯得以順利掩飾其常業詐欺所得之財物，危害被害人財產安全及社會
    治安，犯罪所生危害非輕，及其素行、犯罪之動機、目的、手段、智識程度、告
    訴人所受財產損害、犯罪所得僅為二千元、犯罪後尚知坦承犯行等一切情狀，量
    處如主文所示之刑，並諭知易科罰金、易服勞役之折算標準，以資懲儆。末查被
    告於提供帳戶犯罪所得之二千元，依洗錢防制法第十二條第一項規定，不問屬於
    犯人與否，均應諭知沒收之宣告，如其全部或一部不能沒收時，以其財產抵償之
    。
四、本件被告經合法傳喚無正當之理由未於審判期日到庭，爰依刑事訴訟法第三百七
    十一條規定，不待其陳述，逕行判決。
據上論斷，應依刑事訴訟法四百五十五條之一第一項、第三項、第三百六十九條第一
項前段、第三百六十四條、第三百七十一條、第二百九十九條第一項前段，洗錢防制
法第九條第一項、第五項、第十二條第一項，刑法第十一條前段、第五十六條、第三
十條第二項、第四十一條第一項前段、第四十二條第二項，罰金罰鍰提高標準條例第
二條、現行法規所定貨幣單位折算新臺幣條例第二條，判決如主文。
本案經檢察官丙○○到庭執行職務。
中　　　華　　　民　　　國　　九十三　　年　　　八　　　月　　 十一 　　日
                                    臺灣板橋地方法院刑事第十三庭
                                        審判長法官  王復生
                                              法官  徐子涵
                                              法官  白光華
右正本證明與原本無異
本件不得上訴
                                            書記官  陳靜怡
中　　　華　　　民　　　國　　九十三　　年　　　八　　　月　　 十一 　　日
附錄論罪科刑法條：
洗錢防制法第九條
犯第二條第一款之罪者，處五年以下有期徒刑，得併科新臺幣三百萬元以下罰金。
犯第二條第二款之罪者，處七年以下有期徒刑，得併科新臺幣五百萬元以下罰金。
以犯前二項之罪為常業者，處三年以上十年以下有期徒刑，得併科新臺幣一百萬元以
上一千萬元以下罰金。
法人之代表人、法人或自然人之代理人、受雇人或其他從業人員，因執行業務犯前三
項之罪者，除處罰行為人外，對該法人或自然人並科以各該項所定之罰金。但法人之
代表人或自然人對於犯罪之發生，已盡力監督或為防止行為者，不在此限。
犯前四項之罪，於犯罪後六個月內自首者，免除其刑；逾六個月者，減輕或免除其刑
；在偵查或審判中自白者，減輕其刑。
洗錢防制法第二條
本法所稱洗錢，係指下列行為：
一  掩飾或隱匿因自己重大犯罪所得財物或財產上利益者。
二  掩飾、收受、搬運、寄藏、故買或牙保他人因重大犯罪所得財物或財產上利益者
    。
